最高法院刑事判決　　　　　　一○○年度台上字第一三三八號
上　訴　人　台灣高等法院檢察署檢察官
被　　　告　張庭富
上列上訴人因被告違反毒品危害防制條例案件，不服台灣高等法
院中華民國一００年一月十八日第二審判決（九十九年度上訴字
第三六五五號，起訴及追加起訴案號：台灣板橋地方法院檢察署
九十九年度偵字第三六０四號、九十九年度蒞追字第六號），提
起上訴，本院判決如下：
    主  文
上訴駁回。
    理  由
按刑事訴訟法第三百七十七條規定，上訴於第三審法院，非以判
決違背法令為理由，不得為之。是提起第三審上訴，應以原判決
違背法令為理由，係屬法定要件。如果上訴理由書狀並未依據卷
內訴訟資料，具體指摘原判決不適用何種法則或如何適用不當，
或所指摘原判決違法情事，顯與法律規定得為第三審上訴理由之
違法情形，不相適合時，均應認其上訴為不合法律上之程式，予
以駁回。又檢察官就被告犯罪事實，應負舉證責任，並指出證明
之方法，為刑事訴訟法第一百六十一條所明定。因此，檢察官對
於起訴之犯罪事實，應負實質之舉證責任。倘其所提出之證據，
不足為被告有罪之積極證明，或其闡明之證明方法，無從說服法
院形成被告有罪之心證，基於無罪推定之原則，自應為被告無罪
之諭知。本件原判決依憑被告張庭富於偵審供承有本件販賣第一
級毒品海洛因、第二級毒品甲基安非他命之犯罪事實，證人楊惠
婷、余俊賢、徐新松分別於警詢、偵審之證詞、相關監聽譯文、
毒品鑑定書及扣案毒品等證據資料，認定被告販賣上揭毒品之犯
行明確。而撤銷第一審該部分之科刑判決，改判仍論處被告販賣
第一級毒品三罪刑，已詳述所憑之證據及其認定之理由；另以原
判決經審理結果，認不能證明被告有起訴書所載販賣第二毒品甲
基安非他命予陳宇彥之犯行，而維持第一審諭知被告該部分無罪
之判決，駁回檢察官該部分在第二審之上訴，亦詳敘其取捨證據
之結果及無從為有罪判決之心證理由。從形式上觀察，無足以影
響判決結果之違法情形存在。檢察官上訴意旨略謂：(一)、原判決
未敘明被告販賣毒品三罪有如何可憫恕之情狀，逕依刑法第五十
九條酌減其刑，有理由不備及適用法則不當之違法；原判決主文
欄未將含微量毒品之包裝袋併宣告沒收銷燬，同有違誤。(二)、原
審未調查證人邵漢傑與被告間究否存有借款情事，遽認屬實，有
證據調查未盡之違法；以證人陳宇彥第一次警詢供述推翻其後第
二次警詢及偵訊證述之說明，亦有違反論理法則及理由欠備之違
法等語。惟查：(一)、原判決已說明扣案毒品（含包裝袋）均屬違
禁物，其沒收銷燬之依據及理由，無違背法令之情形，縱其主文
欄沒收銷燬部分漏列「含包裝袋」之文字，無礙被告有此部分販
毒事實之認定，此項疏漏與判決本旨不生影響，不容執為合法之
第三審上訴理由。又事實審法院是否適用刑法第五十九條規定酌
量減輕其刑，屬其得依職權自由裁量之事項。原判決已敘明被告
販賣毒品之行為，或無證據顯示係主動推銷，且販毒數量非鉅，
未獲取暴利；或販入之毒品尚未出售即遭查獲，無實際危害發生
，斟之其犯罪程度及獲利情形，處以法定最低本刑猶嫌過重，不
無情輕法重，顯可憫恕情形，依刑法第五十九條規定減輕其刑之
理由，既未逾越法律所規定之範圍，或濫用其權限，尚難指為違
法。(二)、原判決已敘明就其調查證據之結果，證人陳宇彥有否與
被告為毒品交易，其所為不利於被告之證述前後歧異，證人邵漢
傑於第一審之證詞則無從認定被告販毒，斟酌卷附通訊監察譯文
之內容無從確認係為聯繫毒品交易等證據資料，相互勾稽判斷，
證人陳宇彥於警詢或偵查之供述既存有瑕疵，而證人邵漢傑於第
一審之證詞及卷附通訊監察譯文亦無證據證明與被告被訴販賣毒
品之待證事實有直接關連性，無其他補強事證足資擔保被告於偵
查自白供述之真確性，要無證據證明被告有被訴販賣毒品甲基安
非他命予陳宇彥之理由稽詳，所為說明，無悖於經驗法則與論理
法則，自屬原審取捨證據與自由判斷證據證明力之適法職權行使
，尚難漫指為違法。再依據卷附原審筆錄之記載，檢察官於辯論
終結前未請求調查證人陳宇彥關於與被告間存有債務關係之證詞
，有如何待調查之事項（見原審卷第六三頁背面、第八三頁以下
筆錄）；審判長於審判期日調查證據完畢前，詢問「尚有證據請
求調查？」檢察官亦答稱「無」（同上卷第八六頁）。檢察官於
法律審之本院始執此指摘原審有此部分證據調查未盡之違法，自
非依據卷內資料執為指摘之適法上訴第三審理由。上訴意旨，就
原判決已詳為論斷之事項，徒憑己見，再為事實之爭辯，並對原
審採證認事之職權行使，任意指摘，難謂已符合首揭法定上訴要
件，其上訴違背法律上之程式，應予駁回。
據上論結，應依刑事訴訟法第三百九十五條前段，判決如主文。
中    華    民    國  一○○  年    三    月   十七   日
                      最高法院刑事第九庭
                          審判長法官  石  木  欽  
                                法官  洪  佳  濱  
                                法官  韓  金  秀  
                                法官  段  景  榕  
                                法官  周  煙  平  
本件正本證明與原本無異
                                      書  記  官  
中    華    民    國  一○○  年    三    月  二十三  日
                                                      Q